【裁判字號】    95,訴,124
【裁判日期】    950620
【裁判案由】    違反臺灣地區與大陸地區人民關係條例等
【裁判全文】
臺灣花蓮地方法院刑事判決               95年度訴字第124號
公  訴  人  臺灣花蓮地方法院檢察署檢察官
被      告  乙○○
上列被告因違反臺灣地區與大陸地區人民關係條例等案件，經檢
察官提起公訴（95年度偵字第340號、第1397號），因被告於準
備程序中就被訴事實為有罪之陳述，經本院合議庭裁定由受命法
官獨任進行簡式審判程序，並判決如下：
    主  文
乙○○共同違反不得使大陸地區人民非法進入臺灣地區之規定，
累犯，處有期徒刑參月，如易科罰金，以參佰元折算壹日。
    事  實
一、乙○○前於民國89年間因侵占罪，經本院以89年度易字第44
    9號判處有期徒刑6 月確定，於90年6月13日執行完畢，竟不
    知悔改。其明知大陸地區人民非經主管機關許可，不得進入
    臺灣地區，且不得使大陸地區人民非法進入臺灣地區，竟與
    姓名年籍不詳綽號「阿全」之成年男子，基於共同行使使公
    務員登載不實之文書之概括犯意及使大陸地區人民非法進入
    臺灣地區之犯意聯絡，在「阿全」安排下，搭機至大陸地區
    江西省九江市，並於92年3月31日，和與其等基於上開共同
    行使使公務員登載不實之概括犯意聯絡之大陸地區女子甲○
    ○，在大陸地區結婚，藉以取得大陸地區江西省九江市公證
    處認證之結婚公證書。嗣乙○○返臺後，於92年4 月21日，
    持上開結婚公證書，前往花蓮縣秀林鄉戶政事務所辦理結婚
    登記，使不知情之戶政事務所承辦戶籍登記人員，將此結婚
    之不實事項登載於其職務上所掌管之戶籍登記簿上，並據以
    核發戶籍謄本，足以生損害於戶政機關對於戶政資料管理之
    正確性。乙○○旋於同日，持上開登載不實之戶籍謄本至花
    蓮縣警察局新城分局銅門派出所，辦理大陸地區人民進入臺
    灣地區對保手續後，再於92年4月30日，持上開不實之戶籍
    謄本等資料，委由不知情之盛利旅行社人員至內政部警政署
    入出境管理局申請甲○○以探親名義入境臺灣地區而行使之
    ，使內政部警政署入出境管理局承辦之公務員未查，而核准
    發給甲○○大陸地區人民中華民國台灣地區旅行證，足以生
    損害於內政部警政署入出境管理局核發中華民國台灣地區旅
    行證之正確性，甲○○乃持該旅行證於92年7月6日進入臺灣
    地區。嗣乙○○在偵查機關尚未查知上開情事前，於94年12
    月21日向花蓮縣警察局吉安分局銅門派出所警員自首，而願
    接受裁判。
二、案經花蓮縣政府警察局吉安分局報告臺灣花蓮地方法院檢察
    署檢察偵查起訴。
    理  由
一、上開事實，業據被告乙○○於警詢、偵查及本院訊問時均坦
    承不諱，並有被告與甲○○之大陸結婚證書、財團法人海峽
    交流基會證明、結婚登記申請書、戶籍謄本、被告及甲○○
    入出境資料、大陸地區人民進入臺灣地區保證書、大陸地區
    人民進入臺灣地區旅行證申請書、常住人口登記卡、入出國
    日期證明書各1份在卷可證，被告上開自白與事實相符，堪
    信為真實。本案事證明確，被告犯行堪以認定，應予依法論
    科。
二、按被告犯罪後，臺灣地區與大陸地區人民關係條例第79條第
    1 項業於92年10月29日修正公布，同年12月31日施行，故被
    告犯罪後法律已有變更，比較新舊法之結果，以舊法有利於
    被告，依刑法第2條第1項但書之規定，應適用最有利於被告
    之舊法，即修正前臺灣地區與大陸地區人民關係條例第79條
    第1 項之使大陸地區人民非法進入台灣地區罪處罰，檢察官
    漏未審及上開修正規定，遽論被告所犯為修正後臺灣地區與
    大陸地區人民關係條例第79條第1 項之使大陸地區人民非法
    進入台灣地區罪，容有錯誤，應予更正。
三、核被告所為，係犯刑法第216條、第214條行使使公務員登載
    不實文書罪，及違反修正前臺灣地區與大陸地區人民關係條
    例第15條第1項之規定，應依同法第79條第1項之規定處斷。
    另被告所為使公務員登載不實之低度行為，應由行使之高度
    行為所吸收，不另論罪。又被告與姓名年籍不詳綽號「阿全
    」之成年男子間，就上開2 罪，及與甲○○就行使使公務員
    登載不實文書罪，有犯意聯絡及行為分擔，均為共同正犯。
    又被告利用不知情之盛利旅行社人員向入出境管理局行使使
    公務員登載不實之戶籍謄本，為間接正犯。又被告於偵查機
    關知悉其犯行前，向花蓮縣警察局吉安分局銅門派出所警員
    坦承犯行一情，有被告於警詢中之筆錄1 份在卷可稽，應依
    刑法第62條前段之自首規定，均減輕其刑。被告2 次行使使
    公務員登載不實犯行，時間緊接，犯罪構成要件相同，顯基
    於同一犯意為之，為連續犯，應依刑法第56條論以一罪。另
    被告上開所犯2 罪間，有方法目的之牽連關係，應從一重之
    使大陸地區人民非法進入臺灣地區罪處斷。另被告有事實欄
    所示之前科紀錄，並於90年6 月13日執行完畢，有臺灣高等
    法院被告前案紀錄表1份在卷可佐，其於5年以內再犯本件有
    期徒刑以上之罪，為累犯，應依刑法第47條規定加重其刑，
    並先加後減之。至檢察官聲請簡易判決處刑書雖漏未記載被
    告行使登載不實之戶籍謄本，向花蓮縣警察局吉安分局銅門
    派出所辦理甲○○對保手續，另行使登載不實之戶籍謄本向
    入出境管理局申請甲○○入境臺灣手續部分之犯行，惟此部
    分因與聲請簡易判決處刑有罪部分間，有牽連犯之裁判上一
    罪關係，本院自應併予審究。爰審酌被告之前科紀錄、其犯
    罪之目的、手段、被告前開行為足以影響政府機關對戶政管
    理及大陸地區人民入出境資料管理之正確性，並對國家治安
    危害甚大，及其犯罪後坦承犯行之態度等一切情狀，量處如
    主文所示之刑。
四、被告甲○○部分，嗣其到案後另結，附此敘明。
據上論斷，應依刑事訴訟法第299 條第1項前段、第273條之1第1
項，修正前臺灣地區與大陸地區人民關係條例第79條第1 項、第
15條第1款，刑法第11條前段、第2條第1 項但書、第28條、第56
條、第216條、第214條、第55條、第62條前段、第47條、第41條
第1項前段，罰金罰鍰提高標準條例第1 條前段、第2條，判決如
主文。
本案經檢察官張立言到庭執行職務。
中    華    民    國    95    年    6    月    20     日
                           臺灣花蓮地方法院刑事第二庭
                                       法  官  俞秀美
上列正本證明與原本無異。
如對本判決不服，應於送達後10日內，向本院提出上訴狀。（應
抄附繕本）
                                       書記官
中    華    民    國    95    年   6     月   20      日
附錄本判決論罪之法律條文：
修正前臺灣地區與大陸地區人民關係條例第15條第1款：
下列行為不得為之：
一、使大陸地區人民非法進入臺灣地區。
臺灣地區與大陸地區人民關係條例第79條第1項：
違反第15條第1款規定者，處5年以下有期徒刑、拘役或科或併科
新台幣50萬元以下罰金。
中華民國刑法第214條：
明知為不實之事項，而使公務員登載於職務上所掌之公文書，足
以生損害於公眾或他人者，處3年以下有期徒刑、拘役或500元以
下罰金。
中華民國刑法第216條：
行使第210條至第215條之文書者，依偽造、變造文書或登載不實
事項或使登載不實事項之規定處斷。


司法院資訊處製作；財團法人民間司法改革基金會備份。
